臺灣士林地方法院民事判決
110年度訴字第1527號
原      告  甲○○  
訴訟代理人  吳庭芸律師
            王啓任律師
被      告  乙○○  000000000000000000000000000000
            丙○○  
共      同
訴訟代理人  陳崇光律師
上列當事人間請求返還不當得利事件，本院於民國111年4月18日
言詞辯論終結，判決如下：
    主  文
原告之訴駁回。
訴訟費用由原告負擔。
    事實及理由
一、按訴狀送達後，原告不得將原訴變更或追加他訴，但減縮應
    受判決事項之聲明者，不在此限，民事訴訟法第255條第1項
    第3款定有明文。原告起訴時就訴之聲明第二項原係請求被
    告給付新臺幣（下同）987,490元及遲延利息（見本院司促
    字卷第9頁），嗣改為請求987,460元及遲延利息（見本院卷
    第84頁），應屬減縮應受判決事項之聲明，依上揭規定，應
    予准許。　　
二、原告主張：原告遭受詐欺集團成員詐騙，於民國109年10月2
    2日至玉山商業銀行南勢角分行，以其母任盧秀美之名義，
    將57萬元匯至被告甲○○設於中國信託商業銀行天母分行帳號
    000000000000號帳戶(下稱系爭甲○○帳戶)，於同月23日至同
    分行，以其母任盧秀美之名義，將987,460元匯至被告乙○○
    設於中國信託商業銀行大里分行帳號000000000000號帳戶(
    下稱系爭乙○○帳戶)，被告分別受領上開金額，並無法律上
    原因，致其受有損害，爰依民法第179條前段規定，請求被
    告分別返還上開金額及遲延利息等語。並聲明：㈠被告甲○○
    應給付原告57萬元，及自起訴狀繕本送達翌日起至清償日止
    ，按週年利率百分之5計算之利息。㈡被告乙○○應給付原告98
    7,460元，及自起訴狀繕本送達翌日起至清償日止，按週年
    利率百分之5計算之利息。
三、被告則以：被告甲○○係於109年10月初在社群網站INSTAGRAM
    看見投資虛擬貨幣之廣告，因其有從事虛擬貨幣買賣之經驗
    ，遂依該網頁指示加入暱稱「A」姓名年籍不詳之人為通訊
    軟體TELEGRAM好友，嗣「A」透過TELEGRAM向被告甲○○表示
    其欲買受虛擬貨幣USDT，詢問被告甲○○得否以較優惠之匯率
    出賣USDT，交易方式為「A」向被告甲○○買受USDT，於月底
    結算交易總金額後，以當月交易USDT匯率與虛擬貨幣交易所
    公告匯率之匯差總金額百分之10為被告甲○○之報酬，嗣雙方
    約定「A」以57萬元買受USDT，「A」旋於109年10月22日將5
    7萬元匯至系爭甲○○帳戶，被告甲○○乃於同日自該帳戶領出5
    0萬元，再加上自己持有7萬元現金，於同日在臺北市士林區
    之統一超商便利商店以57萬元向不詳之虛擬貨幣幣商買受US
    DT21,455元，並分作2筆USDT20,000元、1,455元充值至被告
    甲○○自己之電子錢包，再於同日將USDT21,450元轉至「A」
    提供之電子錢包，嗣於同月24日欲提款時發現系爭甲○○帳戶
    被通報為警示帳戶凍結，始驚覺遭詐騙。被告乙○○係於109
    年10月間在社群網站INSTAGRAM看見廣告，因此以通訊軟體T
    ELEGRAM與自稱係國外商家並有在臺灣以低價購買虛擬貨幣
    需求之網友聯繫，對方詢問被告乙○○能否以較虛擬貨幣交易
    所優惠之價格出賣USDT，並承諾會給予被告匯差百分之10作
    為報酬，被告乙○○遂於109年10月中旬開始數次與該名網友
    交易USDT，其以系爭乙○○帳戶收取該網友匯入之987,460元
    後，連同該網友先前所匯款項，於同月23日分成10萬元、93
    萬元2筆匯至虛擬貨幣幣商夏和股份有限公司買受USDT，並
    由該公司將USDT直接轉入該網友指定之電子錢包，嗣系爭乙
    ○○帳戶遭凍結，始驚覺遭詐騙。被告係與他人買賣虛擬貨幣
    而受領上開2筆款項，雖由原告所匯，惟被告所領取之款項
    係本於他人所給付，兩造間並無給付關係存在，無從成立不
    當得利之法律關係，被告並非詐欺行為人，原告即被指示人
    僅得向指示人即詐欺集團成員請求返還無法律上原因所受之
    利益。且被告係受詐欺集團成員詐騙，將原告匯入上開款項
    ，全數用於買受USDT轉交詐騙集團成員，所受之利益已不存
    在，依民法第182條第1項規定，應免負返還或償還價額之責
    任等語，資為抗辯。並聲明：㈠原告之訴駁回。㈡如受不利之
    判決，請准供擔保免為假執行。
四、本院得心證之理由：
  ㈠按不當得利返還請求權，須以當事人間之財產損益變動，即
    一方受財產上之利益，致他方受財產上之損害，無法律上之
    原因，為其成立要件。而一方基於他方之給付受有利益，是
    否「致」他方受損害，應取決於當事人間是否存有給付目的
    及給付關係而定。在指示人依補償關係指示被指示人將財產
    給付領取人之指示給付關係，其給付關係係存在於指示人與
    被指示人及指示人與領取人之間；至於被指示人與領取人間
    ，因領取人係基於其與指示人之對價關係，由指示人指示被
    指示人向領取人為給付，該二人間僅發生履行關係，而不發
    生給付關係。此際被指示人係處於給付過程之中間人地位，
    依指示人之指示，為指示人完成對領取人為給付目的之行為
    ，初無對領取人為給付之目的。因此，指示人指示被指示人
    將財產給付領取人後，倘其補償關係所由生之契約關係不存
    在（如不成立、無效、被撤銷或解除），被指示人只能向指
    示人行使不當得利返還請求權，而不得向非「致」其財產受
    損害之受領人請求（最高法院109年度台上字第2508號判決
    意旨參照）。㈠
　㈡原告主張其遭受詐欺集團成員詐騙，於109年10月22日至玉山
    商業銀行南勢角分行，以其母任盧秀美之名義，將57萬元匯
    至系爭甲○○帳戶，於同月23日至同分行，以其母任盧秀美之
    名義，將987,460元匯至系爭乙○○帳戶，業據其提出匯款申
    請書為證（見本院司促字卷第13、15頁），且被告均對此不
    爭執（見本院卷第217頁），堪認屬實。
　㈢惟被告甲○○抗辯其係於109年10月初在社群網站INSTAGRAM看
    見投資虛擬貨幣之廣告，因其有從事虛擬貨幣買賣之經驗，
    遂依該網頁指示加入暱稱「A」姓名年籍不詳之人為通訊軟
    體TELEGRAM好友，嗣「A」透過TELEGRAM向被告甲○○表示其
    欲買受虛擬貨幣USDT，詢問被告甲○○得否以較優惠之匯率出
    賣USDT，交易方式為「A」向被告甲○○買受USDT，於月底結
    算交易總金額後，以當月交易USDT匯率與虛擬貨幣交易所公
    告匯率之匯差總金額百分之10為被告甲○○之報酬，嗣雙方約
    定「A」以57萬元買受USDT，「A」旋於109年10月22日將57
    萬元匯至系爭甲○○帳戶，被告甲○○乃於同日自該帳戶領出50
    萬元，再加上自己持有7萬元現金，於同日在臺北市士林區
    之統一超商便利商店以57萬元向不詳之虛擬貨幣幣商買受US
    DT21,455元，並分作2筆USDT20,000元、1,455元充值至被告
    甲○○自己之電子錢包，再於同日將USDT21,450元轉至「A」
    提供之電子錢包，嗣於同月24日欲提款時發現系爭甲○○帳戶
    被通報為警示帳戶凍結，始驚覺遭詐騙等語，有系爭甲○○帳
    戶存款交易明細（見臺灣士林地方檢察署110年度偵字第698
    4號卷第140頁）、被告甲○○電子錢包地址截圖、充值USDT21
    ,455元電子錢包歷史紀錄截圖、「A」之電子錢包地址截圖
    、被告甲○○將USDT21,450元轉至「A」之電子錢包歷史紀錄
    截圖（見本院卷第132至138頁）在卷可稽，此外復無其他事
    證足證其提供系爭甲○○帳戶予詐騙集團成員使用，其所辯係
    受詐欺集團成員詐騙，與之交易虛擬貨幣USDT，而將詐欺集
    團成員指示原告匯入之上開款項，全數用於買受USDT轉交詐
    騙集團成員，並非全然無憑，應可採信。
　㈣被告乙○○抗辯其係於109年10月間在社群網站INSTAGRAM看見
    廣告，因此以通訊軟體TELEGRAM與自稱係國外商家並有在臺
    灣以低價購買虛擬貨幣需求之網友聯繫，對方詢問被告乙○○
    能否以較虛擬貨幣交易所優惠之價格出賣USDT，並承諾會給
    予被告匯差百分之10作為報酬，被告乙○○遂於109年10月中
    旬開始數次與該名網友交易USDT，其以系爭乙○○帳戶收取該
    網友匯入之987,460元後，連同該網友先前所匯款項，於同
    月23日分成10萬元、93萬元2筆匯至虛擬貨幣幣商夏和股份
    有限公司買受USDT，並由該公司將USDT直接轉入該網友指定
    之電子錢包，嗣系爭乙○○帳戶遭凍結，始驚覺遭詐騙等語，
    有系爭乙○○帳戶存款交易明細在卷可稽（見同上偵卷第239
    頁），此外復無其他事證足證其提供系爭乙○○帳戶予詐騙集
    團成員使用，其所辯係受詐欺集團成員詐騙，與之交易虛擬
    貨幣USDT，而將詐欺集團成員指示原告匯入之上開款項，全
    數用於買受USDT轉交詐騙集團成員，並非全然無憑，應可採
    信。　　
　㈤原告係遭受詐欺集團詐騙，匯款57萬元至系爭甲○○帳戶，匯
    款987,460元至系爭乙○○帳戶，然被告並未提供上開帳戶予
    詐欺集團使用，而受詐欺集團詐騙，與之交易虛擬貨幣USDT
    ，將詐欺集團指示原告匯入之上開款項，全數用於買受USDT
    轉交詐騙集團，原告與被告間並無給付關係，原告與詐欺集
    團成員間之法律關係縱不存在，依上開說明，原告即被指示
    人應僅得向指示人即詐欺集團成員請求返還無法律上原因所
    受之利益，而不得向非致其財產受損害之被告即領取人主張
    之，原告依不當得利之法律關係，請求被告返還上開款項，
    應屬無據。　
五、綜上所述，原告依據民法第179條前段規定，請求被告甲○○
    給付57萬元，請求被告乙○○給付987,460元，及均自起訴狀
    繕本送達翌日起至清償日止，按週年利率百分之5計算之利
    息，均為無理由，應予駁回。
六、兩造其餘攻擊防禦方法及所提證據，經本院審酌後，認為均
    不影響本判決之結果，自無逐一詳予論駁之必要，併此敘明
    。
七、據上論結，原告之訴為無理由，依民事訴訟法第78條，判決
    如主文。
中　　華　　民　　國　　111 　年　　5 　　月　　2 　　日
                  民事第三庭  法  官  陳世源
以上正本係照原本作成。
如對本判決上訴，應於判決送達後20日內向本院提出上訴狀，若
委任律師提起上訴者，應一併繳納上訴審裁判費，否則本院得不
命補正逕行駁回上訴。
中　　華　　民　　國　　111 　年　　5 　　月　　3 　　日
                              書記官  吳婉萱